【裁判字號】    96,上訴,5071
【裁判日期】    970125
【裁判案由】    公共危險
【裁判全文】
臺灣高等法院刑事判決                96年度上訴字第5071號
上  訴  人  臺灣板橋地方法院檢察署檢察官
被      告  乙○○
選任辯護人  李克廉律師
上列上訴人因被告公共危險案件，不服臺灣板橋地方法院96年度
訴字第1407號，中華民國96年10月23日第一審判決（起訴案號：
臺灣板橋地方法院檢察署96年度偵字第1287號），提起上訴，本
院判決如下：
    主  文
上訴駁回。
    理  由
一、公起訴意旨略以，被告乙○○基於放火燒燬現有人所在建築
    物之犯意，於民國（下同）96年1月1日22時55分許，在臺北
    縣新莊市○○路69號四層樓建築物1 樓「新和聯合診所」門
    口，放置紙錢數疊後，以自備之打火機點燃後離去。嗣經路
    人發現持滅火器撲滅火勢，因僅使該診所鐵門部分遭燒黑受
    損，尚未燒毀破壞該建築物主要之效用而未遂。
    嗣因乙○○在事發地附近形跡可疑，經警循線查獲，案經臺
    北縣政府警察局新莊分局移送臺灣板橋地方法院檢察署檢察
    官偵查起訴，認被告涉犯刑法第173 條第3項、第1項之放火
    未遂罪嫌云云。
二、按犯罪事實應依證據認定之，無證據不得認定犯罪事實；又
    不能證明被告犯罪或其行為不罰者，應諭知無罪之判決，刑
    事訴訟法第154 條第2 項、第301 條第1 項分別定有明文；
    而認定不利於被告之事實，須依積極證據，苟積極證據不足
    為不利於被告事實之認定時，即應為有利於被告之認定，更
    不必有何有利之證據；認定犯罪事實所憑之證據，雖不以直
    接證據為限，間接證據仍亦包括之；然無論直接或間接證據
    ，其於訴訟上之證明，均須達於通常一般之人均不致生懷疑
    ，而得確信其為真實程度者，乃可，倘未臻此程度，而有合
    理懷疑存在者，基於無罪推定原則，即應諭知無罪。
三、本件公訴人認被告涉犯放火未遂罪嫌，無非以被告供述、證
    人李昭明、陳銘湖、甲○○證述及扣案之證物等為據。惟訊
    據被告矢口否認有公訴所指犯行，辯稱，伊係去土地公廟拿
    免費的金紙，等診所下班十點多，去那邊燒，沒有要傷害任
    何人，也沒有靠近鐵捲門等云云，辯護意旨略以，被告對起
    訴所指之在鐵捲門外放火未遂事實，於警詢、偵查中並未承
    認，嗣後因吃藥慢慢恢復記憶，才想起確有於鐵捲門燒金紙
    事實，而在鐵捲門外燒金紙，根本不能達到燒毀建物。且被
    告患精神疾病，行為不罰，至少可以適用刑法第19條第2 項
    減輕其刑，並依刑法第59條、第74條，給與被告緩刑等情。
四、查本件被告上開於「新和聯合診所」門口，放置紙錢數疊後
    ，以自備之打火機點燃之事實，固經公訴人舉證證實。惟本
    案應予以探究者，乃被告上述行為，主觀上是否具有放火之
    犯意？以及確有「不能未遂，而屬於行為不罰之情形？
五、按所謂不能犯者，以行為不能發生犯罪之結果，又無危險為
    其要件；而有無危險，則應依客觀具體事實認定之，已著手
    於犯罪行為之實行而不遂者，若其行為在客觀事實上，並無
    具體危險，致根本不能亦無從完成犯罪者，依刑法第26條之
    規定，屬不罰之行為，此乃本於刑法謙抑原則、法益保護之
    功能及未遂犯之整體理論，為客觀未遂論者所採之立法例，
    換言之，行為如不能發生犯罪之結果，又無危險者，不構成
    刑事犯罪，是所謂之「不能未遂犯」，必以行為不能發生犯
    罪之結果，又無發生具體危險為其要件，而有無危險，則應
    依客觀事實認定之，故已著手於犯罪行為之實行而不遂者，
    若其行為僅具有主觀之抽象危險，而在客觀事實上並無具體
    危險，致根本不可能完成其犯罪者，即得論以「不能未遂犯
    」，合先說明。
六、經查：
  (一)稽之本件偵查卷（第31-39 頁）照片顯示觀察有放置已經大
    致燒為灰燼之金紙，以及尚未燒燬之金紙並存，而該放置焚
    燒金紙處則為舖設磁磚之地面，以及分別為已經放下關閉之
    密閉式復無空隙之鐵捲門、磁磚牆壁等，以現實該焚燒具體
    客觀情狀觀之，應無從引起燒燬結果，易言之，以該等照片
    顯示為綜合觀察，顯然無從發生放火燒燬現有人所在之建築
    物犯罪之結果。蓋客觀觀察，該點燃一定數量之金紙紙錢行
    為，縱未經撲滅在點火後自然燃燒之情形下，於極為短暫之
    時間內亦能自然熄滅，客觀上應無何危險者，當可確認。
  (二)證人李昭明、陳銘湖、甲○○等之證述及扣案之證物等，固
    堪證實被告有點燃金紙之事實，惟關於被告主觀意識情形，
    證人所為證言，則屬推測之詞，依刑事訴訟法第160 條規定
    ，不得作為判斷之依據。
  (三)按放火引燃有人所在之建物，可能致生人、物重大死傷或損
    害情形，縱屬至愚，當知之甚稔。而啟動此行為，非有深仇
    大恨，不致為之。本院查被告或其家人與該診所，並無醫療
    糾紛，或有其他怨恨之事，公訴人亦不能舉證證明被告有何
    放火之動機，故不能認定被告主觀上具有放火之犯意。
七、從而，原審諭知被告無罪，並無違誤。公訴人仍執原有證據
    ，指摘原判決不當云云，為無理由，其上訴，應予駁回。
據上論斷，應依刑事訴訟法第368條，判決如主文。
本案經檢察官許美女到庭執行職務。
中    華    民    國    97    年    1     月    25    日
                  刑事第五庭  審判長法  官  陳祐治
                                    法  官  張傳栗
                                    法  官  高明哲
以上正本證明與原本無異。
如不服本判決，應於收受送達後十日內向本院提出上訴書狀，其
未敘述上訴之理由者並得於提起上訴後十日內向本院補提理由書
（均須按他造當事人之人數附繕本）。
                                    書記官  蔡慧娟
中    華    民    國    97    年    1     月    25    日


司法院資訊處製作；財團法人民間司法改革基金會備份。
